臺灣臺南地方法院柳營簡易庭民事判決
111年度營簡字第456號
原      告  邱俊耀  
訴訟代理人  洪梅芬律師
            李政儒律師
            涂欣成律師
            王紹雲律師
被      告  李茂州  


上列當事人間請求遷讓房屋等事件，經本院柳營簡易庭於民國11
1年9月13日言詞辯論終結，判決如下：
    主    文
一、被告應將門牌號碼臺南市○○區○○路000號房屋騰空遷讓返還
    予原告。
二、被告應給付原告新臺幣280,000元，及自民國111年5月7日起
    至騰空遷讓返還上開房屋日止，按月給付原告新臺幣40,000
    元。
三、被告應給付原告新臺幣196,390元，及自民國111年6月11日
    起至清償日止，按週年利率百分之5計算之利息。
四、原告其餘之訴駁回。
五、訴訟費用新臺幣6,280元由被告負擔。
六、本判決原告勝訴部分得假執行。
七、原告其餘假執行之聲請駁回。
    事實及理由
一、不變更訴訟標的，而補充或更正事實上或法律上之陳述者，
    非為訴之變更或追加，民事訴訟法第256條定有明文。原告
    起訴時之第1項聲明原為：「被告應將門牌號碼臺南市佳里
    區(下稱同區)成功路473號房屋(下稱系爭房屋)遷讓返還予
    原告。」嗣於民國111年9月13日言詞辯論期日中變更上開聲
    明為：「被告應將系爭房屋騰空遷讓返還予原告。」核原告
    上開所為，僅係其事實上陳述之補充、更正，核與前開規定
    ，並無不合，應予准許。
二、原告起訴主張：
　㈠被告於108年10月7日向原告承租坐落同區佳南段(原告民事起
    訴狀誤載為嘉南段)900、901地號土地上之系爭房屋，兩造
    簽訂租賃契約(下稱系爭租約)，依約租賃期間自108年10月7
    日起至110年10月6日止，每月租金新臺幣(下同)36,000元，
    依系爭租約第6條、第21條規定，系爭租約屆滿時，除原告
    同意繼續出租外，被告應即騰空交還系爭房屋，否則直至遷
    讓完了之日止，每月須賠償原告按租金5倍即每月180,000元
    (計算式：每月租金36,000元×5＝180,000元)計算之違約金。
    又系爭租約第12條復約定，如原告因租賃事宜涉訟時所繳納
    之訴訟費、律師費用亦均由被告賠償。
　㈡110年10月6日租期屆滿後，被告藉故推託拒絕搬離系爭房屋
    ，且租賃期間已積欠租金、電費共計126,390元，原告遂於1
    11年1月5日寄發存證信函催告被告應於函到1個月內清空、
    搬離系爭房屋，並清償積欠之租金、電費，惟被告迄今仍未
    搬離，爰依系爭租約第6條、第21條及民法第455條規定，請
    求被告騰空遷讓返還系爭房屋，請求被告給付自110年10月7
    日起至111年5月6日止之違約金1,260,000元，及自111年5月
    7日起至騰空遷讓返還系爭房屋之日止，按月給付180,000元
    ，依系爭租約第12條，請求被告給付原告涉訟支出之律師費
    70,000元及積欠之租金、電費126,390元。
　㈢並聲明：
　⒈如主文第1項所示。
　⒉被告應給付原告1,260,000元，及自111年5月7日起至騰空遷
    讓返還上開房屋日止，按月給付原告180,000元。
　⒊被告應給付原告196,390元，及自起訴狀繕本送達日起至清償
    日止，按週年利率百分之5計算之利息。
　⒋原告願供擔保，請准宣告假執行。
三、被告則以：
  ㈠被告承租系爭房屋係為倉儲之用，堆放原告出口其他國家之
    原料，惟適逢新冠肺炎疫情爆發，被告客戶對原料之需求漸
    緩，被告客戶目前每月僅進口2櫃原料，依目前系爭房屋內
    尚有10櫃原料，推估需5個月之時間始得將存放在系爭房屋
    之原料出口完畢，被告最快於112年1月底始得交還系爭房屋
    。
  ㈡對於系爭租約屆滿前，被告積欠租金、電費126,390元及原告
    支出律師費70,000元，被告並不爭執。另原告依系爭租約第
    6條請求違約金，該條款之約定並不合理。
　㈢並聲明：原告之訴駁回。
四、得心證之理由：
  ㈠對於被告於108年10月7日向原告承租系爭房屋，兩造簽訂系
    爭租約，租期自108年10月7日起至110年10月6日止，租金為
    每月36,000元，系爭租約已於110年10月6日因租期屆滿終止
    ，惟被告現仍無權占用系爭房屋，且積欠租金、電費126,39
    0元，原告因被告未搬遷委任律師提起本件訴訟支出律師費7
    0,000元等情，為兩造所不爭執，堪信為真實。是原告依系
    爭租約第6條、第21條規定請求被告騰空遷讓返還系爭房屋
    ，為有理由，應予准許。
  ㈡原告請求違約金1,260,000元部分：
　⒈約定之違約金額過高者，法院得減至相當之數額，民法第252
    條定有明文，而約定之違約金苟有過高情事，法院即得依此
    規定核減至相當之數額，並無應待至債權人請求給付後始得
    核減之限制。此項核減，法院得以職權為之，亦得由債務人
    訴請法院核減。又違約金是否相當，應依一般客觀事實、社
    會經濟狀況及當事人所受損害情形，以為衡量之標準，若所
    約定之額數，與實際損害顯相懸殊者，法院自得酌予核減，
    並不因懲罰性違約金或賠償額預定性違約金而異(最高法院8
    2年度台上字第2529號民事判決參照)。
　⒉系爭租約第6條約定：「乙方於租期屆滿時，除經甲方同意繼
    續出租外，應即日將租賃房屋誠心按照原狀遷空交還甲方，
    不得藉詞推諉或主張任何權利，如不即時遷讓交還房屋時，
    甲方每月得向乙方請求按照租金5倍之違約金至遷讓完了之
    日止，乙方及連帶保證人丙方，絕無異議。」系爭租約以該
    條條款約定5倍之違約金，兩造對此屬懲罰性違約金雖不爭
    執，惟依上開說明，懲罰性違約金之約定是否相當，仍應依
    一般客觀事實、社會經濟狀況及當事人所受損害情形加以衡
    量，苟有過高情事，法院仍得依民法第252條規定予以酌減
    。依此，本院審酌系爭租約屆滿終止後，系爭房屋遭被告繼
    續無權占用，此際原告所受損害應係無法再將系爭房屋出租
    予他人收取租金之損害，而系爭租約110年10月6日租期屆滿
    後，至111年5月6日止，被告仍持續堆放貨櫃無權占用系爭
    房屋約7個月，本院乃認原告於此段期間因無法再行出租系
    爭房屋所受之租金損害為280,000元(計算式：每月40,000元
    ×7個月＝280,000元)，是被告縱於系爭租約終止後如期返還
    系爭房屋，使原告得再行出租系爭房屋，原告所得之利益亦
    僅為280,000元，則原告請求被告賠償上開期間1,260,000元
    之違約金，確有過高之情事，本院認應酌減至按每月租金40
    ,000元計算始為適當。是原告依系爭租約第6條請求被告給
    付自110年10月7日起至111年5月6日止之違約金280,000元，
    及自111年5月7日起至騰空遷讓返還系爭房屋之日止，按月
    給付40,000元，尚屬有據，應予准許，逾此範圍之請求，則
    無理由，不應准許。至於原告主張被告不當堆積貨櫃，致系
    爭房屋鐵皮、鐵門多處彎曲變形而損壞，其因而受有損害等
    語。惟押租金之主要目的在於擔保承租人履行租賃債務，故
    租賃關係消滅後，承租人如有欠租或其他債務不履行時，其
    所交付之押租金，發生當然抵充之效力(最高法院87年度台
    上字第1631號民事判決參照)。系爭房屋鐵皮、鐵門如因被
    告未盡保管義務而受損，依上開說明，被告就此所生之損害
    賠償責任，屬原告是否以被告交付之押租金抵充之問題，難
    認此屬原告因被告未如期搬遷所受之其他損害，原告上開主
    張尚無可採。
　⒊原告雖援引最高法院92年度台上字第2747號民事判決為據，
    主張本件違約金並未過高而不應酌減等語，惟法官係依據法
    律獨立審判，此為憲法第80條所明揭，本院並不受其他法院
    於個案中所表示法律見解之拘束，仍得就兩造違約金之約定
    有無過高情事加以審酌，附此敘明。
　㈢原告請求被告給付196,390元(租金、電費126,390元、律師費
    70,000元)部分：
  ⒈租金、電費126,390元：對於積欠該等費用一事，被告並不爭
    執，堪信為真實。是以，原告依系爭租約請求被告給付126,
    390元，自屬有據，應予准許。
  ⒉系爭租約第12條約定：「乙方若有違約情事，致損害甲方之
    權益時，願聽從甲方賠償損害，如甲方因涉訟所繳納之訴訟
    費、律師費用，均應由乙方負責賠償。」原告因委任律師提
    起本件遷讓房屋之訴，因而支出律師費70,000元，有洪恩法
    律事務所收據為憑，是原告依上開約定，請求被告給付律師
    費70,000元，亦屬有據，應予准許。
五、給付無確定期限者，債務人於債權人得請求給付時，經其催
    告而未為給付，自受催告時起，負遲延責任。其經債權人起
    訴而送達訴狀，或依督促程序送達支付命令，或為其他相類
    之行為者，與催告有同一之效力；遲延之債務，以支付金錢
    為標的者，債權人得請求依法定利率計算之遲延利息；應付
    利息之債務，其利率未經約定，亦無法律可據者，週年利率
    為百分之5，民法第229條第2項、第233條第1項前段及第203
    條分別定有明文。原告請求被告給付196,390元，屬未定有
    期限之給付，則被告受原告催告而未為給付時，即負遲延責
    任，而原告之民事起訴狀繕本係於111年6月10日送達被告，
    有本院送達證書附卷可查，是原告請求被告給付自111年6月
    11日起至清償日止，按週年利率百分之5計算之法定遲延利
    息，為有理由，應予准許，逾此部分請求，則無理由，應予
    駁回。
六、從而，原告依系爭租約第6條、第21條，請求被告將系爭房
    屋騰空遷讓返還，另請求被告給付280,000元，及自111年5
    月7日起至騰空遷讓返還上開房屋日止，按月給付40,000元
    ，暨請求被告給付196,390元，及自111年6月11日起至清償
    日止，按週年利率百分之5計算之利息，為有理由，應予准
    許；逾此範圍之請求，即無理由，應予駁回。就騰空遷讓返
    還系爭房屋之請求，原告雖另援引民法第455條為據，惟此
    為原告以單一聲明，主張2個以上之訴訟標的，請求本院擇
    一為其勝訴之判決，而為訴之選擇合併，則本院既已認原告
    本於上開條款請求被告騰空遷讓返還系爭房屋為有理由，自
    毋庸再就原告併依民法第455條而為之請求有無理由予以論
    述，附此敘明。
七、各當事人一部勝訴、一部敗訴者，其訴訟費用，由法院酌量
    情形，命兩造以比例分擔或命一造負擔，或命兩造各自負擔
    其支出之訴訟費用；法院為終局判決時，應依職權為訴訟費
    用之裁判，民事訴訟法第79條、第87條第1項分別定有明文
    。本件訴訟費用額確定為6,280元(即第一審訴訟費用)，且
    原告為一部勝訴、一部敗訴，惟本院審酌兩造間就涉訟所生
    之訴訟費既已以系爭租約第12條約定由被告負擔，乃認上開
    訴訟費用應由被告負擔，爰判決如主文第5項所示。又本件
    係屬民事訴訟法第427條第1項簡易訴訟事件所為被告部分敗
    訴之判決，依同法第389條第1項第3款規定，就原告勝訴部
    分，應依職權宣告假執行，就原告敗訴部分，其假執行之聲
    請已失所附麗，應併予駁回。原告陳明勝訴部分願供擔保聲
    請宣告假執行，僅係促使本院職權之發動，並無准駁之必要
    ，附此敘明。
八、本件事證已臻明確，兩造其餘攻擊防禦方法及所提證據，經
    本院斟酌後，認為與本件判決結果不生影響，爰不予逐一論
    列，附此敘明。
九、據上論結，本件原告之訴為一部有理由，一部無理由，依民
    事訴訟法第436條第2項、第79條、第87條第1項、第389條第
    1項第3款，判決如主文。
中　　華　　民　　國　　111 　年　　9 　　月　　27　　日
                  臺灣臺南地方法院柳營簡易庭
                              法  官  陳協奇
以上正本係照原本作成。
被告如不服本判決，應於送達後20日內，向本院提出上訴狀並表明上訴理由，如於本判決宣示後送達前提起上訴者，應於判決送達後20日內補提上訴理由書（須附繕本）。如委任律師提起上訴者，應一併繳納上訴審裁判費。　　　　　　　　　　　　　　
中　　華　　民　　國　　111 　年　　9 　　月　　27　　日
　　　　　　　　　　　　　　　書記官  洪季杏